臺灣高等法院臺中分院刑事判決　　 100年度侵上訴字第1865號
上　訴　人　臺灣彰化地方法院檢察署檢察官
被　　　告　張哲瑋
選任辯護人　謝文田律師
上列上訴人因被告妨害性自主案件，不服臺灣彰化地方法院100
年度侵訴字第28號中華民國100年8月9日第一審判決（起訴案號
：臺灣彰化地方法院檢察署100年度偵字第4586號），提起上訴
，本院判決如下：
    主  文
原判決撤銷。
張哲瑋犯強制性交未遂罪，處有期徒刑貳年。
    犯罪事實
一、張哲瑋於民國(下同）100年5月22日凌晨1時許，騎乘己有車
    牌號碼993-JJQ號重型機車，行經彰化縣彰化市火車站附近
    之彰化市○○路與長壽街口（起訴書誤載為彰化市彰化火車
    站前），見已成年之A女（即警詢代號0000-000000，真實姓
    名、年籍均詳卷）獨自一人，認有機可趁，竟基於強制性交
    之犯意，向A女佯稱知悉前往A女租屋處路徑並可搭載A女返
    回租屋處，適因A女甫更換租屋處未久，對路況不熟，認張
    哲瑋為好心人士，遂搭乘張哲瑋騎乘之機車並坐於後座，行
    經彰化市○○街，A女發覺該路徑非其返回租屋處之路徑，
    遂要求張哲瑋讓其下車，張哲瑋繼續騎乘一段距離後，在彰
    化市○市街南門市場讓A女下車後，竟以右手之不法腕力強
    拉A女雙手，將A女強拉至南門市場218號攤販旁之走道，並
    以雙手環抱A女腰部之方式，將A女壓倒在地，以屁股坐在A
    女大腿上壓制A女身體使其無法自由行動，期間A女不斷以腳
    踢張哲瑋身體反抗並呼喊救命，張哲瑋即以左手摀住A女嘴
    巴，暨接續3次向A女恐嚇稱：「妳不可以叫，妳再叫我就殺
    你」等語，而以加害生命之事，恐嚇A女，致生危害於A女之
    安全，同時以右手將A女上衣及內衣拉至頸部處，撫摸A女右
    側胸部，將A女外褲及內褲卸至大腿處，復以將身體趴在A女
    身上，欲親吻A女嘴巴，然因A女不斷掙扎致親吻到A女耳朵
    ，繼以雙手壓制A女雙手，A女又呼喊救命，張哲瑋立即將A
    女雙手放開，改以左手鳴住A女嘴巴，並接續拉扯A女短褲，
    而以上開強暴、脅迫方式，著手對A女實施強制性交之行為
    ，致A 女受有背挫傷、右腕挫傷之傷害（傷害部分未據告訴
    ），適欲至南門市場如廁之林莉莉、戴玲珠聽聞A女嘴巴經
    摀住仍不斷發出之聲音，查覺有異，循聲音前去查看，走在
    前之林莉莉見張哲瑋以手摀住A女嘴巴，並拉扯A女短褲，走
    在後之戴玲珠見A女短褲及內褲已遭卸至大腿處並一直哭泣
    ，林莉莉、戴玲珠乃詢問張哲瑋在做什麼，並表示要報警，
    且要求A女儘速離開及報警，張哲瑋即向林莉莉、戴玲珠下
    跪表示不要報警，並旋即騎乘上揭機車欲逃逸，經衝撞戴玲
    珠後機車倒地，戴玲珠即將機車鑰匙拾起報警，張哲瑋乃以
    牽動機車之方式逃離現場，惟仍於同日凌晨1時30分許，經
    警在彰化市○○路193號前查獲，其強制性交之行為始未得
    逞。
二、案經A女訴由彰化縣警察局彰化分局報告臺灣彰化地方法院
    檢察署檢察官偵查起訴。
    理  由
壹、程序部分：
一、按因職務或業務知悉或持有性侵害告訴人姓名、出生年月日
    、住居所及其他足資識別其身分之資料者，除法律另有規定
    外，應予保密。行政機關、司法機關及軍法機關所製作必須
    公示之文書，不得揭露告訴人之姓名、出生年月日、住居所
    及其他足資識別告訴人身分之資訊，性侵害犯罪防治法第12
    條第1、2項定有明文。依前揭規定，本案判決書於犯罪事實
    欄及理由欄內關於告訴人A女之姓名僅記載A女之代號（真實
    姓名、年籍資料均詳卷），先予說明。
二、證據能力部分：
  (一)按被告（此不同於被告以外之人）之自白，非出於強暴、脅
    迫、利誘、詐欺、疲勞訊問、違法羈押或其他不正之方法，
    且與事實相符者，得為證據，刑事訴訟法第156條第1項定有
    明文。本件被告於警詢、偵訊及本院審理時自白（包括部分
    自白）部分，被告於本院審理時均未提出其他可供證明被告
    下列經本院所引用之警詢、偵訊及本院審理時自白（包括部
    分自白）部分，究有如何之遭受「強暴、脅迫、利誘、詐欺
    、疲勞訊問、違法羈押或其他不正之方法」始為自白之證據
    ，以供本院得以即時調查審認，並參酌上開所述證據部分之
    證據等，均足認被告下列經本院所引用之警詢、偵訊及原審
    及本院審理時自白（包括部分自白）部分，其與事實相符者
    ，依法自得為證據。
  (二)又按被告以外之人於審判外之言詞或書面陳述，除法律有規
    定者外，不得作為證據，刑事訴訟法第159條第1項定有明文
    ；再按被告以外之人於檢察事務官、司法警察官或司法警察
    調查中所為之陳述，與審判中不符時，其先前之陳述具有較
    可信之特別情況，且為證明犯罪事實存否所必要者，得為證
    據，刑事訴訟法第159條之2亦有明文；另按被告以外之人於
    審判中有死亡、記憶喪失或無法陳述、所在不明而無法傳喚
    或傳喚不到、或到庭後無正當理由拒絕陳述者，其於檢察事
    務官、司法警察官或司法警察調查中所為之陳述，經證明具
    有可信之特別情況，且為證明犯罪事實存否所必要者，得為
    證據，刑事訴訟法第159條之3亦有明文。經查證人林莉莉、
    戴玲珠於原審業已到庭結證明確，渠等於警詢時陳述並無具
    有較可信之特別情況，且為證明犯罪事實存否所必要，復無
    刑事訴訟法第159條之3之情形，被告之選任辯護人於原審及
    本院均爭執證人林莉莉、戴玲珠於100年5月27日警詢供述之
    證據能力，是就證人林莉莉、戴玲珠於上開警詢供述，當無
    之證據能力。
  (三)又依刑事訴訟法第159條第1項規定：被告以外之人於審判外
    之言詞或書面陳述，除法律有規定者外，不得作為證據。而
    該條所謂「法律有規定者」，係指同法第159條之1至第159
    條之5及第206條等規定。又醫師法第12條第1項規定：醫師
    執行業務時，應製作病歷，並簽名或蓋章及加註執行年、月
    、日。第2項規定：前項病歷，除應於首頁載明病人姓名、
    出生年、月、日、性別及住址等基本資料外，其內容至少應
    載明下列事項：一就診日期。二主訴。三檢查項目及結果。
    四診斷或病名。五治療、處置或用藥等情形。六其他應記載
    事項。因此，醫師執行醫療業務時，不論患者是因病尋求診
    療，或因特殊目的而就醫，醫師於診療過程中，應依醫師法
    之規定，製作病歷，此一病歷之製作，均屬醫師於醫療業務
    過程中所須製作之紀錄文書，而且每一醫療行為均屬可分，
    因其接續之看診行為而構成醫療業務行為，其中縱有因訴訟
    目的，例如被毆傷而尋求醫師之治療，對醫師而言，仍屬其
    醫療業務行為之一部分，仍應依法製作病歷，則該病歷仍屬
    業務上所製作之紀錄文書，與通常之醫療行為所製作之病歷
    無殊，自屬刑事訴訟法第159條之4第2款所稱從事業務之人
    於業務上所須製作之紀錄文書，而診斷證明書係依病歷所轉
    錄之證明文書，自仍屬本條項之證明文書（最高法院97年度
    臺上字第666號判決要旨參照）。經查，卷附財團法人彰化
    基督教醫院100年5月22日診斷書，係由實際診療告訴人A女
    之醫師黃勉書，本於其醫療專業及診治告訴人A女經過，性
    質上為醫師於例行性診療過程中，對病患為醫療行為，於業
    務上出具之證明書，足認上開診斷證明書應屬從事業務之人
    於業務上所製作之證明文書。此外，本院亦查無其他顯不可
    信情事，依上開說明，前揭診斷書得作為本案證據。
  (四)按刑事訴訟法第159條之5第2項所定：「當事人、代理人或
    辯護人於法院調查證據時，知有第159條第1項不得為證據之
    情形，而未於言詞辯論終結前聲明異議者，視為有前項之同
    意。」乃係基於證據資料愈豐富，愈有助於真實發現之理念
    ，酌採當事人進行主義之證據處分權原則，並強化言詞辯論
    主義，透過當事人等到庭所為之法庭活動，在使訴訟程序順
    暢進行之要求下，承認傳聞證據於一定條件內，得具證據適
    格。此種「擬制同意」，因與同條第一項之明示同意有別，
    實務上常見當事人等係以「無異議」或「沒有意見」表示之
    ，斯時倘該證據資料之性質，已經辯護人閱卷而知悉，或自
    起訴書、判決書之記載而了解，或偵、審中經檢察官、審判
    長、受命法官、受託法官告知，或被告逕為認罪答辯或有類
    似之作為、情況，即可認該相關人員於調查證據之時，知情
    而合於擬制同意之要件（最高法院96年度台上字第4174號判
    決意旨參見）。經查，除上開供述證據外，證人即告訴人A
    女於警詢供述，檢察官、被告及其辯護人於本院準備程序及
    審判期日中均未對此部分之證據能力有所爭執，且迄至言詞
    辯論終結前亦未聲明異議，本院審酌上開證據資料製作時之
    情況，均無違法不當及證明力明顯過低之瑕疵，亦認為以之
    作為證據應屬適當，揆諸前開規定，爰依刑事訴訟法第159
    條之5規定，均認有證據能力。
  (五)復依刑事訴訟法第159條第1項：「被告以外之人於審判外之
    言詞或書面陳述，除法律有規定者外，不得作為證據。」該
    所謂「被告以外之人於審判外之言詞或書面陳述」，並不包
    含「非供述證據」在內。按照相機拍攝之照片，係依機器之
    功能，攝錄實物形貌而形成之圖像，除其係以人之言詞或書
    面陳述為攝取內容，並以該內容為證據外，照片所呈現之圖
    像，並非屬人類意思表達之言詞或書面陳述，當不在上引規
    定「被告以外之人於審判外之言詞或書面陳述」之範圍內，
    其有無證據能力，自應與一般物證相同，端視其取得證據之
    合法性及已否依法踐行證據之調查程序，以資認定（最高法
    院97年度臺上字第3854號判決要旨參照）。經查，卷附照片
    4 幀，均由實施刑事訴訟程序之公務員非經違背法定程序而
    取得，且與本案待證事實具有自然關連性，亦無適用傳聞法
    則，自有證據能力。
貳、實體部分：
一、訊據被告張哲瑋就上開事實於本院審理中坦承不諱，並表示
    認罪（見本院卷第18頁反面、第39頁反面、第66頁、第67頁
    反面）。被告雖前於原審審理中辯稱：其於100年5月22日凌
    晨1時許，騎乘己有車牌號碼993-JJQ號重型機車，行經彰化
    縣彰化市火車站附近之彰化市○○路與長壽街口，搭載告訴
    人A女等情固坦承不諱，惟矢口否認有何強制性交未遂之犯
    行，並辯稱：伊騎乘機車行經上開地點，告訴人A女招手，
    伊即騎乘機車過去，一開始告訴人A女詢問伊一個地方，伊
    表示不知道那個地方，之後告訴人A女詢問伊可否帶她去找
    看看，伊即騎乘機車搭載告訴人A女去找，之後伊騎乘機車
    至彰化市○○街附近的市場，告訴人A女朋友打電話過來詢
    問可否載被害人A 女到城美醫院，伊在搭載告訴人A女過程
    中，告訴人A女抱著伊，伊遂將機車停下，轉頭親吻告訴人A
    女嘴巴，告訴人A女未反抗，伊即撫摸告訴人A女胸部，告訴
    人A女因為後面有石頭就被絆倒，伊即壓制告訴人A女在地上
    ，並用左手壓著告訴人A女右手，要脫告訴人A女褲子，但脫
    不下來，就對告訴人A女沒什麼感覺，並停止對告訴人A女之
    性交行為，之後有兩個阿婆出現，阿婆看到伊這樣衝過來，
    告訴人A女就跑了，伊即被抓到警察局云云（見原審卷第9頁
    ）。經查：
  (一)被告如何以犯罪事實欄所示之強暴、脅迫之方式，對告訴人
    A女為強制性交未遂之犯行，業據證人即告訴人A女於原審審
    理中具結證述：於100年5月22日凌晨1時許，伊在彰化火車
    站旁邊，被告主動將機車停在伊面前說要載伊回家，伊說不
    用，被告就騎機車走了，後來被告又騎回頭，伊想說被告是
    好心人要載伊回去，伊又有一點路不知道，就問被告地址，
    被告即說要載伊回去，伊才坐上被告機車後座，雙手扶著機
    車後面把手，伊看到剛蓋房子，發現不是回家的路，就叫被
    告讓伊下車，被告還是一直騎，伊一直叫被告停下來，後來
    被告有停下來，伊就跳下車，打電話給友人叫友人來載，被
    告即將電話拿過去講，但伊不知被告與友人講什麼，之後被
    告即以右手拉住伊雙手，將伊拉進南門市場（告訴人A女誤
    記為永樂市○○○道內，以雙手抱住伊的腰將伊往地面推倒
    壓下去，並以屁股坐在伊大腿上，以左手將伊嘴巴摀住不讓
    伊叫，並說：「妳不可以叫，妳叫我就殺妳」3、4次（以有
    利於被告，採最少之3次），伊聽了很害怕，但還是一直叫
    救命，同時間，被告另以右手拉伊短褲及內褲，但拉不到，
    接著以右手脫伊上衣及內衣至頸部處，摸伊右側胸部，並脫
    伊短褲及內褲至大腿處，然後趴在伊身上要親伊嘴巴，但因
    伊一直踢，被告就親到伊耳朵，接著被告以雙手壓住伊雙手
    ，但因伊又喊救命，被告又以左手將伊嘴巴摀住，伊一直用
    腳踢被告，伊褲子被脫下來時，2位阿姨在市場裡面剛好下
    來有看到，2位阿姨下來時被告還摀住伊嘴巴、扯伊上衣，
    其中1位說有人強姦，趕快打電話報警，伊就跑出去外面麵
    攤，轉頭看到被告騎機車撞到那2位阿姨，阿姨打電話報警
    ，警察來時伊就走開了（見原審卷第48頁至第51頁反面、第
    53頁反面至第55頁反面、第57頁至第58頁）等語，參以告訴
    人A女與被告素不相識，此業據告訴人A女陳明在卷（見原審
    卷第56頁），此事涉及告訴人A女名節，倘若確無此事，當
    無可能羅織此情，指證誣陷被告之可能。
  (二)又告訴人A女所指述上情，核與目擊告訴人A女遭被告強制性
    交未遂部分過程之證人林莉莉於原審審理時證述：當時伊與
    媽媽戴玲珠要去廁所，伊聽到摀住嘴巴發生的聲音，是女生
    的聲音，伊與戴玲珠就循聲走過去，看到被告一手將告訴人
    A女外褲及內褲脫到大腿處，另一手摀住告訴人A女嘴巴，伊
    確定有看到被告將告訴人A女嘴巴摀住，一手摀住告訴人A女
    嘴巴，另一手拉告訴人A女褲子（見原審卷第62頁、第64頁
    ）等語；證人戴玲珠於原審審理時結證稱：當時伊與女兒林
    莉莉要去菜市場樓上的廁所，聽到鳴鳴叫的聲音，應該是嘴
    巴被摀住一直在喊叫的聲音，伊循著聲音過去看到告訴人A
    女外褲及內褲已經脫到大腿，並在哭泣（見原審卷第59頁）
    等語相符。以證人林莉莉、戴玲珠僅係欲覓廁所之路人，與
    被告及告訴人A女雙方並不認識，果非確有告訴人A女所指證
    之上情，當無無端指證被告之理。
  (三)況被告於原審審理時部分自白稱：在南門市場告訴人A女跳
    車時，伊是用雙手環抱方式，將告訴人A女壓制在南門市○
    ○道上，並以左手壓住告訴人A女的手，且以左手摀住告訴
    人A女嘴巴，拉扯告訴人A女褲子，將告訴人A女短褲及內褲
    脫至大腿處，有以屁股坐在告訴人A女大腿上，趴在告訴人A
    女身上欲親吻告訴人A女臉頰，因告訴人A女掙扎，故只親吻
    到告訴人A女耳朵，有向告訴人A女說：「不要叫，如果叫的
    話，我就殺死妳」，是打算要用生殖器插入等語（見原審卷
    第67頁至第68頁反面），更足徵告訴人A女上開指述大致相
    符，堪以採信。
  (四)至告訴人A女於警詢中雖指稱：被告將伊載至彰化市○○街
    ，伊當下覺得奇怪，並向被告說要下車，但被告向伊恐嚇說
    ：「如果你現在下車，我就要殺你」，當時伊非常害怕，一
    直喊救命，被告繼續向伊恐嚇說：「如果妳再喊救命，我就
    馬上殺了你」，伊聽了很害怕，就不敢再叫救命……在南門
    市場218號攤販走道上，被告的性器官有勃起，並摩擦伊大
    腿內側，並以左手摸伊私處等語，惟被告堅詞否認有於騎乘
    機車搭載告訴人A女過程中恐嚇告訴人A女及以性器官摩擦告
    訴人A女大腿內側，暨以左手撫摸告訴人A女下體之事（見原
    審卷第67頁至第68頁），復於原審陳稱：在車上時被告沒有
    說，且伊確認坐在機車上面時被告沒有恐嚇伊……另被告拉
    伊褲子時不小心碰到伊的私處……後來被告生殖器勃起時，
    碰到伊大腿而已，伊只感覺有碰到，但不知被告是故意或不
    小心等語（見原審卷第53頁反面、第54頁反面、第56頁反面
    ），準此，在被告否認、告訴人A女又無法確認被告確係故
    意以生殖器摩擦告訴人A女大腿內側暨以左手撫摸告訴人A女
    下體之情況，復查無證據足以證明被告於騎乘機車搭載告訴
    人A女過程中確有向告訴人A女恐嚇稱：「如果你現在下車，
    我就要殺你」、「如果妳再喊救命，我就馬上殺了你」等語
    ，及被告確係故意以生殖器摩擦告訴人A女大腿內側暨以左
    手撫摸告訴人A女下體，則起訴意旨所認：被告將告訴人A女
    載往彰化市○○街，並於告訴人A女發覺有異，要求下車時
    ，向告訴人A女恫稱：「你如果現在下車，我就要殺你。」
    等語，且於告訴人A女聽聞上開言語，大聲呼救時，再以「
    你如果再喊救命，我就馬上殺了你」等語，另違反告訴人A
    女意願，以勃起之生殖器隔著下身衣物，摩擦告訴人A女大
    腿內側，再以左手撫摸告訴人A女下體等部分情節，應屬不
    能證明。至告訴人A女就被告究係於騎乘機車搭載告訴人A女
    至彰化市○○街途中或係於將告訴人A女拉進南門市場218號
    攤販走道內，始向告訴人A女恐嚇稱：「妳不可以叫，妳再
    叫我就殺你」等語，及被告是否係蓄意以勃起之生殖器隔著
    下身衣物，摩擦告訴人A女大腿內側，再以左手撫摸告訴人A
    女下體或係被告生殖器僅碰觸告訴人A女大腿內側、另於拉
    扯告訴人A女褲子時，不小心摸到告訴人A女之下體等部分過
    程，雖前後證述不一，惟按告訴人、證人之陳述有部分前後
    不符，或相互間有所歧異時，或因記憶淡忘、或事後迴護被
    告、或因其他事由所致，究竟何者為可採，法院仍得本其自
    由心證予以斟酌，非謂一有不符或矛盾，即應認其全部均為
    不可採信；尤其關於行為動機、手段及結果等之細節方面，
    告訴人之指陳，難免故予誇大，證人之證言，有時亦有予渲
    染之可能；然其基本事實之陳述，若果與真實性無礙時，則
    仍非不得予以採信（最高法院74年臺上字第1599號判例要旨
    、同院90年度臺上字第6078號判決要旨參照）；況認事採證
    、證據之取捨及證據證明力之判斷，俱屬事實審法院之職權
    ，苟無違證據法則，自不能指為違法；是供述證據前後雖有
    差異或矛盾，事實審法院非不可本於經驗及論理法則，斟酌
    其他情形，作合理之比較，定其取捨；其就供述證據之一部
    ，認為真實者，予以採取，亦非法則所不許。因之，告訴人
    或證人供述之證據，前後縱有差異，事實審法院依憑告訴人
    或證人前後之供述證據，斟酌其他證據，本於經驗法則與論
    理法則，取其認為真實之一部，作為論罪之證據，自屬合法
    （最高法院90年度臺上字第6943號判決要旨參照）。原審法
    院向告訴人A女確認何以其於警詢及原審審理時所述情節不
    符時，告訴人A女即陳稱：因為當時伊太害怕了等語（見原
    審卷第56頁反面），是在告訴人A女遭被告以強暴、恐嚇之
    手段著手實施強制性交之過程中，身心均處於極度驚恐之狀
    態，本難期待其於事後司法程序之歷次陳（證）述中，得以
    分毫不差地拼湊案發過程之全貌，是依上開告訴人A女於警
    詢及原審審理時所述，雖就部分細節容有出入，惟其對於遭
    被告強制性交未遂之內容，均已證述明確，並有證人林莉莉
    、戴玲珠之證詞及被告部分自白可資佐證，尚難僅以部分細
    節之出入，即任意推翻告訴人A女證述內容之真實性，而證
    人即告訴人A女既於原審審理中經交互詰問，原審復就對其
    陳述內容有出入之處，反覆確認，堪認證人A女於原審經法
    院直接審理時所陳述之內容，始與事實相符，自應以告訴人
    A女於原審審理時所為之上開證詞較與事實發生經過相符而
    為可採。
  (五)再被告係因證人林莉莉、戴玲珠目擊其性侵告訴人A女之部
    分過程，始中止其性侵之過程，並騎乘機車欲逃離，經證人
    林莉莉、戴玲珠攔阻時，被告並以機車衝撞證人林莉莉、戴
    玲珠，然於衝撞過程中，被告機車因而倒地，戴玲珠即將機
    車之鑰匙拾起，並報警處理，被告不得已始牽離機車離開，
    然於100年5月22日凌晨1時30分許，仍在彰化市○○路193號
    前經警查獲之事實，業據證人林莉莉證稱：伊看到後，即問
    被告在做什麼，被告說告訴人A女偷他的錢，伊說去跟警察
    說，當時被告還是緊拉告訴人A女的褲子，然後被告就放棄
    想走了，並要去牽機車，伊與戴玲珠即過去搶被告的機車鑰
    匙，後來被告即騎機車撞伊與戴玲珠，伊即叫告訴人A女趕
    快去報警，後來被告撞伊、戴玲珠時，機車傾倒，戴玲珠搶
    到鑰匙，就跑去警察局，被告就自己牽機車，往警察局那邊
    去，戴玲珠將機車鑰匙丟在派出所值班警員桌上，並向警員
    指示被告逃逸方向，警員出去就看到人了（見原審卷第62頁
    反面至第63頁反面）等語；證人戴玲珠證稱：伊即詢問被告
    在做什麼，被告說告訴人A女拿他的錢，伊即說趕快報警，
    被告就跪下來說不要報警，接著被告想走，伊與林莉莉就要
    搶被告的鑰匙，林莉莉就叫告訴人A女去報警，不過告訴人A
    女也邊哭邊走了，被告就騎機車撞伊與林莉莉，並撞到伊與
    林莉莉，機車就倒了，鑰匙掉到地上，伊即將鑰匙撿起來，
    跑去派出所報警（見原審卷第59頁至第61頁反面）等語，證
    人A女於原審審理時證稱：伊褲子被脫下來時，伊踢被告很
    大力，剛好2位阿姨下來，當時被告還是壓著伊，被告看到2
    位阿姨下來，嚇到自己跑掉（見原審卷第51頁及其反面）等
    語在卷，互核與被告於警詢中自白稱：伊性侵告訴人A女，
    如果沒有他人前往救助告訴人A女，伊會性侵告訴人A女得逞
    等語（見警卷第4頁）；及於偵訊中自白稱：伊要脫告訴人A
    女褲子，但脫不下，就跟她說：「如果妳再繼續叫，我就殺
    了妳」，之後有2位阿姨聽到她的呼救聲就跑出來了，伊看
    到阿姨之後，心想說大概強暴不成，就跑去牽機車……伊當
    時一隻手摀住告訴人A女嘴巴，一隻手要脫她褲子……確實
    是伊在拉告訴人A女的褲子，想要強暴她時，告訴人A女呼救
    ，被阿姨發覺，伊心想大概強暴不成，阿姨也過來要圍捕伊
    ，伊才躲在旁邊的車子，才被警察抓等語相符（見偵卷第8
    頁至第9頁），是被告對告訴人A女強制性交未遂之犯行，堪
    以認定。而證人林莉莉、戴玲珠與被告均素不相識，自無設
    詞誣陷被告之必要，且因證人林莉莉走在證人戴玲珠前面一
    節，業據證人林莉莉陳明在卷（見原審卷第64頁），則證人
    林莉莉目睹被告性侵告訴人A女之經過即見被告一手將告訴
    人A女外褲及內褲脫到大腿處，另一手摀住告訴人A女嘴巴，
    而證人戴玲珠僅目睹告訴人A女外褲及內褲業遭被告脫至大
    腿處，2人目睹之過程未臻全然相同，亦與常情不相違背，
    縱證人林莉莉、戴玲珠各自所陳目睹過程細節稍有出入，尚
    未足以此即認證人林莉莉、戴玲珠有何不可採信之處。
  (六)至被告於原審雖以前情置辯，惟據告訴人A女證述：是被告
    主動要載伊，伊並未向被告招手，且伊雙手係抓住機車後面
    把手，未摸被告身體，亦未要求被告載伊去玩，亦未主動親
    吻被告或讓被告親伊等語（見原審卷第48頁反面、第56頁）
    ，衡諸被告與告訴人A女素不相識，案發當日為兩人第一次
    見面，告訴人A女焉會要求素未謀面之被告於凌晨1時許，搭
    載告訴人A女去他處遊玩，並主動擁抱、親吻被告或讓被告
    親吻之理，是以被告辯稱：告訴人A女向伊招手，伊始搭載
    告訴人A女，在搭載告訴人A女過程中，告訴人A女抱著伊，
    伊遂將機車停下，轉頭親吻告訴人A女嘴巴，被害人A女未反
    抗，伊即撫摸告訴人A女胸部云云及被告於原審之選任辯護
    人辯稱：被告係在民生路派出所附近遭遇告訴人A女攔下要
    求被告載其遊玩，告訴人A女並在車上主動摟被告腰際，被
    告回頭親吻告訴人A女時，告訴人A女並為喜悅之情，告訴人
    A女與被告係合意為親密行為，並在南門市場218號攤販走道
    接續為親密行為云云，均核與常情不符，而委無足採。
  (七)另按刑法第25條第1項之一般障礙未遂犯與同法第27條之中
    止未遂犯，二者之區別，應依一般經驗標準予以觀察，以其
    性質是否對已著手犯罪之既遂予以通常之妨礙為其依據。倘
    其著手犯罪後之停止行為，依一般社會通念，為屬可預期未
    能完成犯罪之結果者，仍屬一般障礙之未遂犯，而非中止未
    遂；必其未遂之原因，在一般經驗法則上，非得以預期，純
    係出於行為人之己意而中止或防止其結果之發生者，始得謂
    為中止未遂犯（最高法院84年度台上字第4428號判決意旨參
    照）。又按刑法上所謂中止未遂，係指行為人已著手於犯罪
    之實行，因自己之意思而中止進行；或雖已實行，而以己意
    防止其結果之發生，因之未發生犯罪之結果者而言。是行為
    人若已著手於犯罪之實施，且其行為已有發生結果之危險，
    而於結果尚未發生前，縱因己意而消極中止其犯行，然未積
    極採取防果行為，而係另由第三人為防果之行為，致未發生
    結果者，仍屬因外力介入而致犯罪未遂之普通未遂即障礙未
    遂，而與中止未遂有間（最高法院86年度台上字第1716號、
    89年度台上字第1930號判決意旨參照）。本件依證人林莉莉
    、戴玲珠上開證述，則欲至南門市場如廁之林莉莉、戴玲珠
    聽聞告訴人A女嘴巴經摀住仍不斷發出之聲音，查覺有異，
    循聲音前去查看，走在前之林莉莉見被告以手摀住告訴人A
    女嘴巴，並拉扯告訴人A女短褲，走在後之戴玲珠見告訴人A
    女短褲及內褲已遭卸至大腿處並一直哭泣，林莉莉、戴玲珠
    乃詢問被告在做什麼，並表示要報警，及要求告訴人A女儘
    速離開及報警，被告即向林莉莉、戴玲珠下跪表示不要報警
    ，旋即騎乘上揭機車欲逃逸，經衝撞戴玲珠後機車倒地，戴
    玲珠即將機車鑰匙拾起報警，被告乃以牽動機車之方式逃離
    現場，惟仍於同日凌晨1時30分許，經警在彰化市○○路19
    3號前查獲之事實，亦堪以認定。是被告於對告訴人A女著手
    實施強制性交之過程中即以手摀住告訴人A女之口，並拉扯
    告訴人A女短褲之過程中，經循聲而來之證人林莉莉、戴玲
    珠詢問並表示要報警，被告始停止其對告訴人A女之強制性
    交行為，依上開判決意旨說明，被告著手實施強制性交之後
    之停止行為，係因林莉莉、戴玲珠之介入詢問及表示欲報警
    始停止，其停止行為，係由第三人即林莉莉、戴玲珠為防果
    之行為，致未發生告訴人A女遭被告強制性交得逞之結果，
    仍屬因外力介入而致犯罪未遂之普通未遂即障礙未遂，而非
    出於被告之己意而中止之中止未遂，應可認定，從而，被告
    於原審辯稱：伊要脫告訴人A女的褲子，但脫不下來，就對
    被害人A女沒有什麼感覺，就停止對告訴人A女之性交行為云
    云，核與上開事實不符，委無足採。被告於原審之選任辯護
    人辯稱：告訴人A女表示不願意後，被告即馬上停止行為，
    非如起訴書所稱之經林莉莉、戴玲珠出聲喝斥始停止被告強
    制性交行為，是被告之停止對告訴人A女之侵害行為，係被
    告自己意識到告訴人A女確實不願意與其為性交行為而不為
    繼續行為，或係證人林莉莉、戴玲珠之喝斥而無法繼續而停
    止，仍有疑義云云，自不足採。
  (八)又被告之辯護人於本院復辯稱被告僅係強制猥褻云云，惟被
    告於原審審理時部分自白稱：在南門市場告訴人A女跳車時
    ，伊是用雙手環抱方式，將告訴人A女壓制在南門市○○道
    上，並以左手壓住告訴人A女的手，且以左手摀住告訴人A
    女嘴巴，拉扯告訴人A女褲子，將告訴人A女短褲及內褲脫至
    大腿處，有以屁股坐在告訴人A女大腿上，趴在告訴人A女身
    上欲親吻告訴人A女臉頰，因告訴人A女掙扎，故只親吻到告
    訴人A女耳朵，有向告訴人A女說：「不要叫，如果叫的話，
    我就殺死妳」，是打算要用生殖器插入等語（見原審卷第67
    頁至第68頁反面），足見縱以被告強制性交之犯行尚未得逞
    ，然確係以強制性交之犯意對告訴人A女施以強暴脅迫之行
    為，辯護人所稱被告係強制猥褻云云，顯與事實不符。再告
    訴人A女因被告之前開強暴行為，致受有背挫傷、右腕挫傷
    之傷害，復有財團法人彰化基督教醫院100年5月22日診斷書
    1紙在卷可憑（見原審卷第32頁）。此外，並有被告搭載告
    訴人A女地點之照片1幀及被告對告訴人A女為強制性交地點
    之照片3幀（見警卷第9頁至第11頁）在卷可佐。本件被告對
    告訴人A女所為之強制性交未遂犯行事證明確，應予依法論
    科。
二(一)按稱性交者，謂非基於正當目的所為之下列性侵入行為：一
    以性器進入他人之性器、肛門或口腔，或使之接合之行為。
    二以性器以外之其他身體部位或器物進入他人之性器、肛門
    ，或使之接合之行為，刑法第10條第5項定有明文。又按刑
    法上之猥褻罪，係指姦淫以外，足以興奮或滿足性慾之一切
    色情行為而言，若行為人意在姦淫，而已著手實行且已達於
    用強程度，縱令未達目的，仍應論以強姦未遂，不得論以猥
    褻（最高法院73年度台上字第2794號、78年度台上字第658
    號、78年度台上字第658號判決意旨參照）。本件被告迭於
    警詢中供稱：一開始本來要性侵被害人，今對被害人做出性
    侵未遂行為，對被害人真的很抱歉等語（見警卷第4頁）；
    復於偵訊中陳稱：伊當時想強暴她，就是要跟她做男女之間
    交配之事等語（見偵卷第8頁）；於原審審理時自白稱：伊
    脫告訴人A女褲子是想要性侵她，打算要用生殖器侵入等語
    （見原審卷第68頁反面），復於本院審理中坦承不諱，並表
    示認罪（見本院卷第18頁反面、第39頁反面、第66頁、第67
    頁反面），足認被告意在姦淫，其主觀犯意係欲對告訴人A
    女為強制性交行為，而非僅意在強制猥褻。復按「著手」係
    指行為實現構成要件核心要素之開始，於刑法強制性交罪，
    其構成要件核心要素即為對於男女為性交，是行為人之行為
    必已可認為係性交行為之開始實現（例如脫衣、撫摸等），
    即屬達於著手階段；本件被告基於強制性交之犯意，施加強
    暴、脅迫，欲褪去告訴人A女之上衣、內衣、短褲、內褲，
    並親吻告訴人A女之胸部、耳朵等部位，顯已開始著手為性
    交之行為，然嗣後因證人林莉莉、戴玲珠之阻止而未得逞，
    致未生以陰莖、手指或其他物品進入告訴人A女陰道、肛門
    之性交結果，其行為仍屬未遂。
  (二)再刑法第221條第1項強制性交罪之成立，須以強暴、脅迫、
    恐嚇、催眠術或其他違反意願之方法而為性交或猥褻者為要
    件。所謂強暴，係指以有形之暴力行為強加諸告訴人之身體
    ，以抑制其行動自由而言；所謂脅迫，係指以言詞或舉動威
    嚇要脅，以逼迫告訴人就範而任其擺佈者而言（最高法院95
    年度臺上字第1864號、同院77年度臺上字第3642號判決要旨
    參照）；而所謂恐嚇，係指以將來害惡之事通知他人，使其
    發生恐怖心之謂，舉凡以言詞、文字或舉動相恐嚇，將加害
    惡於他人之生命、身體、自由、名譽、財產者皆屬之，並不
    以言詞行之為限（最高法院84年度臺上字第3257號判決要旨
    參照）。且恐嚇罪與強盜罪之區別，前者係以將來之惡害通
    知被害人，使其生畏怖心，後者係以目前危害或施用強暴脅
    迫，至使不能抗拒，除在程度上不同外，尤應以被害人已否
    喪失意思自由為標準（最高法院91年度台上字第287號判決
    意旨參照）。亦即，行為人之手段該當何者，當併衡酌告訴
    人所處主客觀情勢斷之，且強制性交罪之脅迫與恐嚇之區別
    在於脅迫已使被害人喪失性自主之意思自由，恐嚇則否。經
    查，本件被告以右手之不法腕力強拉告訴人A女雙手，將告
    訴人A女強拉至南門市場218號攤販旁之走道，並以雙手環抱
    告訴人A女腰部之方式，將告訴人A女壓倒在地，以屁股坐在
    告訴人A女大腿上壓制告訴人A女身體使其無法自由行動，並
    以左手摀住告訴人A女嘴巴，以雙手壓制告訴人A女雙手，而
    以有形之暴力行為強加諸告訴人A女之身體，以抑制其行動
    自由；另向告訴人A女恐嚇稱：「妳不可以叫，妳再叫我就
    殺你」，而以言詞威嚇要脅，逼迫告訴人A女就範使告訴人A
    女喪失性自主之意思決定自由，之後對告訴人A女著手實施
    強制性交行為，已如前述，依上開說明，被告行為，已該當
    於對告訴人A女以強暴、脅迫之方法而為性交之客觀要件，
    灼然甚明。
  (三)查被告主觀上具有強制性交之犯意，客觀上又已著手實施強
    制性交之強暴、脅迫手段，是核被告所為，係犯刑法第221
    條第2項、第1項之對於女子以強暴、脅迫而為性交未遂之強
    制性交未遂罪。再本件告訴人A女因被告對其施以強暴、脅
    迫手段，實則亦已違反告訴人A女之意願，此部分以違反其
    意願之方法自應為所施之強暴、脅迫手段所吸收，故不另論
    列（最高法院95年度台上字第5210號判決意旨參照）。另被
    告已著手於強制性交行為之實施，惟未生強制性交之結果，
    其犯行尚屬未遂，應依刑法第25條第2項之規定，按既遂犯
    之刑度減輕其刑。
  (四)被告對告訴人A女著手實施強制性交前所為撫摸告訴人A女右
    側胸部，親吻告訴人A女耳朵之猥褻行為，因屬強制性交未
    遂之階段行為，已為強制性交未遂之高度行為所吸收，不另
    論罪（最高法院92年度臺上字第2964號判決意旨參照）。另
    強制性交罪本具有強制罪及妨害其人身自由之本質，僅行為
    人之目的在於逼使告訴人屈從與其性交而已，因之，為達此
    最終之犯罪目的，在著手過程中，行為人所施加之違反被害
    人意願手段妨害告訴人權利之行使或迫使之行無義務之事，
    乃此罪性質之使然，亦即屬強制性交行為之一部分，故被告
    以右手強拉告訴人A女雙手，將告訴人A女強拉至南門市場
    218號攤販旁之走道，並以雙手環抱告訴人A女腰部之方式，
    將告訴人A女壓倒在地，以屁股坐在告訴人A女大腿上壓制告
    訴人A女身體使其無法自由行動，以左手摀住告訴人A女嘴巴
    ，以雙手壓制告訴人A女雙手，使告訴人A女無法自由行動或
    無法行使其權利，應屬強制性交之部分行為，不另論妨害自
    由或強制罪；又強制性交所實施之恐嚇方法，縱合於刑法第
    305條恐嚇危害安全罪之情形，仍應視為強制性交之部分行
    為，不應再論以恐嚇危害安全罪。被告對告訴人A女為強制
    性交行為時，向告訴人A女接續3次恐嚇稱：「妳不可以叫，
    妳再叫我就殺你」之恐嚇行為，已包含於強制性交之同一意
    念之中，應視為強制性交之部分行為，亦不另論刑法第305
    條之恐嚇危害安全罪。再被告以強暴方法對告訴人A女著手
    實施強制性交之行為，致告訴人A女雖受有背挫傷、右腕挫
    傷之傷害行為，然被告顯係自始即基於為強制性交之犯意，
    其行為雖使告訴人A女受有前述傷害，惟復查無其他積極證
    據堪認被告另萌生傷害之犯意，此應屬實施強制性交行為之
    當然結果，不另論傷害罪，均併此敘明。
  (五)另按「刑法第59條之酌量減輕其刑，必須犯罪另有其特殊之
    原因與環境等等，在客觀上足以引起一般同情，認為即予宣
    告法定最低刑期猶嫌過重者，始有其適用。」（最高法院69
    年度台上字第291號判決參照）、「被告無前科，素行端正
    ，子女眾多等情狀，僅可為法定刑內從輕科刑之標準，不得
    據為酌量減輕之理由。」（最高法院51年度台上字第899號
    判例意旨參照）。被告雖年紀甚輕，且於本院審理中坦承犯
    行，深知悔悟，已與被害人達成民事和解，賠償告訴人A女
    新臺幣（下同）10萬元，並已給付完畢，有本院100年度附
    民移調字第220號調解筆錄1份可參，惟被告為逞一己之慾，
    利用告訴人A女返回租住處迷途之機會，佯為善心搭載，出
    言恫嚇並橫施暴力欲強制性交，幸得路人即證人林莉莉、戴
    玲珠見義勇為阻止而未得逞，被告惡性非輕，手段惡劣，且
    對被害人造成嚴重身心傷害，揆諸上開說明，被告所為強制
    性交未遂之犯罪時在客觀上尚難認足以引起一般之同情，難
    謂有情堪憫恕之可言，自無刑法第59條酌量減輕其刑規定之
    適用，併此敘明。
三(一)原審法院以被告犯強制性交未遂罪，罪證明確，固非無見。
    惟查被告於本院審理中已與告訴人A女達成民事和解，賠償
    告訴人A女10萬元，並已給付完畢，有本院100年度附民移調
    字第220號調解筆錄1份可參，原審判決未及審酌及此，容有
    未合。檢察官上訴意旨認被告矢口否認犯行，於審理中稱被
    害人默示同意性交，對被害人羞辱甚鉅，量刑有悖比例原則
    ，指摘原判決不當，請求撤銷原審判決云云，惟按量刑之輕
    重，係屬事實審法院得依職權自由裁量之事項，苟以行為人
    之責任為基礎，並已斟酌刑法第57條各款所列情狀，而未逾
    越法定刑度，即不得遽指為違法。又刑法第57條第10款明定
    「犯罪後之態度」為量刑輕重事由之一。而刑事訴訟法基於
    保障被告防禦權而設之陳述自由、辯明及辯解（辯護）權，
    係被告依法所享有基本訴訟權利之一，法院復有闡明告知之
    義務。則於科刑判決時，對刑之量定，固不得就被告基於防
    禦權行使之陳述、辯解內容與法院依職權認定之事實有所歧
    異或相反，即予負面評價，逕認其犯罪後之態度不佳，而採
    為量刑畸重標準之一。但被告於犯罪後有無悔悟，係屬犯後
    態度之範疇；倘於犯後坦承犯行，非不得據為已有悔悟之判
    斷，並作為犯後態度是否良好依據之一。則事實審法院以被
    告犯後有無坦承犯行列為量刑審酌事項之一，即無不可（最
    高法院98年台上字第7930號判決參照）。被告於原審審理中
    固有所辯解，惟此係被告防禦權之行使，且其於原審中或有
    避就之詞，原審亦予詳為指駁並據以犯後態度認定之基礎，
    尚難以被告有辯解，即遽認原審量刑違反比例原則，是其上
    訴為無理由。惟原判決既有上揭可議之處，仍應由本院撤銷
    改判。
  (二)爰審酌被告係81年9月5日出生，有其年籍資料可參，行為時
    甫18歲其年紀甚輕，思慮欠週，且無犯罪前科，有臺灣高等
    法院被告前案紀錄表1份在卷可按，其素行尚可，惟於案發
    當時，見告訴人A女1人獨行失道迷途，認有機可趁，佯為善
    心，利用告訴人A女對人之信任，誘騙告訴人A女上車後，對
    告訴人A女施以強暴、脅迫而為強制性交未遂之行為，犯罪
    動機卑劣，手段兇惡，對甲女造成嚴重身心傷害，且被告於
    夜間隨機選擇陌生女子犯案，造成夜歸女子之恐慌，對社會
    治安危害影響非輕，被告於原審雖有諸多辯解，惟就基本事
    實並無隱晦，而告訴人A女於原審考量與被告和解後恐被告
    繼續危害他人而不願與被告和解（見原審卷第57頁），並未
    能和解，被告復於本院審理中坦認犯行，告訴人A女於本院
    審理中陳明願與被告談和解賠償金錢等語（見本院卷第40頁
    反面），嗣與告訴人A女達成民事和解，賠償告訴人A女10萬
    元，並已給付完畢之犯後態度，及其就讀職校之學歷（見警
    卷第2頁）、智識程度等一切情狀，量處如主文第2項所示之
    刑，以資懲儆。又被告雖前未曾受有期徒刑以上刑之宣告，
    且已與告訴人A女達成和解，然此係被告之素行、犯後態度
    等量刑時為有利被告之考量，而本件被告前開犯罪行為，係
    利用不認識之夜歸女子迷途而佯為指引搭載，且對告訴人A
    女施以恫嚇、加諸暴力而為強制性交，幸因路人阻止告訴人
    A女方始倖免，被告所為惡性非輕，雖其以金錢賠償修復告
    訴人A女損害，但仍造成告訴人A女終身難以抹滅之陰影，且
    對婦女人身安全、社會治安影響甚鉅，本院認不宜宣告緩刑
    ，併此敘明。
據上論斷，應依刑事訴訟法第369條第1項前段、第364條、第299
條第1項前段，刑法第221條第2項、第1項、第25條第2項，判決
如主文。
本案經檢察官朱介斌到庭執行職務。
中    華    民    國   100    年    11    月    8     日
          刑事第十庭      審判長法  官  江  錫  麟
                                法  官  周  瑞  芬
                                法  官  陳      葳                          
以上正本證明與原本無異。     
如不服本判決應於收受送達後10日內向本院提出上訴書狀，其未
敘述上訴之理由者，並得於提起上訴後10日內向本院補提理由書
（均須按他造當事人之人數附繕本）「切勿逕送上級法院」。
                                書記官  王  朔  姿

中    華    民    國   100    年    11    月    8     日